【裁判字號】    89,訴,751
【裁判日期】    890727
【裁判案由】    偽造文書
【裁判全文】
臺灣板橋地方法院刑事判決                          八十九年度訴字第七五一號
    公  訴  人  臺灣板橋地方法院檢察署檢察官
    被      告  甲○○
右列被告因偽造文書案件，經檢察官提起公訴（八十九年度偵字第一九七五號），本
院判決如左：
    主  文
甲○○行使偽造私文書，足以生損害於公眾及他人，累犯，處有期徒刑肆月。如附表
所示偽造之「乙○○」署押共貳拾捌枚均沒收。
    事  實
一、甲○○前曾於民國七十九年間因竊盜案件，經本院判處有期徒刑一年，緩刑三年
    ，復因前犯違反森林法案判決而撤銷緩刑宣告，後於民國八十一年經減刑為有期
    徒刑六月，在八十一年十二月十日判決確定，於八十四年四月十八日執行完畢。
    仍不知悔改，於八十八年十一月九日十三時許，受僱駕駛大貨車至台北縣鶯歌鎮
    ○○段崁腳小段一三六之一號地號土地上傾倒廢土，為警查獲（此部分犯行已由
    本院審結），因無大貨車駕駛執照，又畏懼擔負刑事責任，竟基於偽造私文書及
    署押之犯意，自查獲時起即冒用其不知情之兄乙○○名義應訊，並接續於附表所
    列之時間、地點，在附表所示之文件上偽造乙○○署押、按捺指印，以偽造表示
    乙○○已收到逮捕通知，並經逮捕到案，足以生損害於乙○○及警察機關查緝犯
    罪、偵查機關、審判機關追訴犯罪之正確性，旋又將逮捕通知書存根聯持以交回
    三峽分局警員，而行使該偽造私文書，足以生損害於乙○○及警察機關查緝犯罪
    、偵查機關、審判機關追訴犯罪之正確性。甲○○經台灣板橋地方法院檢察署檢
    察官以違反廢棄物清理法偵查起訴後，在本院訊問時，在檢察官及其他有偵查犯
    罪職權之機關或公務員發覺甲○○冒用乙○○名義應訊並偽造乙○○署押（含指
    印）、偽造文書等犯行前，向檢察官自首其冒用乙○○名義應訊及偽造乙○○署
    押（含指印）、偽造文書等犯行，嗣並接受本件裁判。
二、案經甲○○自首後經台灣板橋地方法院檢察署檢察官偵查起訴。
    理  由
一、右揭事實，業據被告甲○○自警訊、偵查中及本院審理中坦承不諱，並經被害人
    乙○○於本案偵查中（八十九年三月二十二日偵訊筆錄）及本院就八十九年訴字
    第三六號廢棄物清理法案訊問時指述綦詳，與該案同案被告曾國山、范文華證稱
    傾倒廢土遭查獲者應為甲○○而非乙○○（八十九年一月二十日訊問筆錄，見本
    院八十九年訴字第三六號案卷）等情互核相符，而被告與乙○○外貌差異頗大，
    有被告及乙○○照片各乙幀附卷可佐，亦足認曾國山、范文華均無混淆誤認之可
    能。此外復有附表所示之逮捕通知書（存根）、指紋卡、警訊筆錄、偵訊筆錄影
    本、被告及乙○○照片各乙幀在卷足憑。是本件被告之自白與事實相符，事證明
    確，被告犯行堪以認定，自應依法論科。
二、被告冒用乙○○名義應訊並偽造如附表所示乙○○署押（含指印）之犯行，所為
    係犯刑法第二百十六條、第二百十條之行使偽造私文書罪。被告先後在上開逮捕
    通知書、指紋卡、警訊筆錄、偵訊筆錄上，分別偽簽「乙○○」之署名及按指印
    多次，惟其均屬基於一貫犯意之多次接續行為，應為接續犯而屬單純一罪。又其
    分別在上開逮捕通知書上偽簽之署押，自不待依據習慣或特約，單從形式上觀察
    ，即足以知悉係表示由「乙○○」名義出具表示收受逮捕通知等意思之證明，自
    屬刑法第二百十條所稱之私文書，從而被告偽簽上開署押即屬偽造上開意思證明
    之私文書。被告復將上開通知書持以交回警員，進而行使上開偽造之私文書，自
    應以行使偽造私文書之罪論斷。至其原偽造「乙○○」署名及指印等署押之行為
    ，為偽造上開私文書之階段行為，而其偽造私文書之低度行為又為行使偽造私文
    書之高度行為所吸收，故均不另論罪。另被告於偵訊筆錄上偽造署押之行為，因
    係承繼上開偽造私文書之偽造署押行為之一貫犯意接續所為，仍係侵害相同之單
    一法益，應包含於上開偽造署押單純一罪之內，而上開偽造文書之偽造署押行為
    ，既因屬偽造文書之階段行為而不另論罪，其於偵訊筆錄上偽造署押之行為，因
    屬其接續行為，自亦不另論罪。次查被告事實欄所載之犯罪前科及受有期徒刑執
    行完畢之事實，有台灣高等法院檢察署刑案紀錄簡覆表一件在卷足憑，其於有期
    徒刑執行完畢後，五年以內再犯本案法定刑含有期徒刑之罪，為累犯，應依法加
    重其刑。復查，被告於上開行使偽造私文書犯行未被有偵查犯罪職權之機關或公
    務員發覺前，即主動向本院法官及台灣板橋地方法院檢察署檢察官自首等情，業
    據被告於本院就八十九年訴字第三六號廢棄物清理法案訊問時供述甚明，並有本
    院八十九年訴字第三六號案八十九年一月二十日訊問筆錄影本及台灣板橋地方法
    院檢察署於八十九年一月十八日收狀之被告自首狀（均附於台灣板橋地方法院檢
    察署八十九年度偵字第一九七五號案卷）可佐，應依刑法第六十二條前段規定就
    其上開行使偽造私文書犯行部分減輕其刑，並依法先加後減之。爰審酌被告冒名
    應訊，危害司法追訴正確性及公信力非輕，復衡其自陳係因無大貨車駕駛執照，
    警訊時恐遭刑事追訴，因其兄乙○○領有大貨車駕駛執照，因此冒名應訊，事後
    感到不妥而自首犯罪、深具悔意等一切情狀，本院認為檢察官求處有期徒刑六月
    ，尚嫌過重，應量處如主文所示之刑，以示警懲。
三、如附表所示偽造之「乙○○」署押共計二十八枚（署名四枚、指印二十四枚），
    其中如附表編號一所示之文件，本人聯交由被告收執，並未扣案，然並無證據顯
    示業已滅失而不存在，仍應宣告沒收，故如附表所示被告偽造之「乙○○」署押
    共計二十八枚，應依刑法第二百十九條之規定，宣告沒收。至被告所偽造如附表
    編號一之文書，存根聯經被告偽造後交付於警局存查並附於偵查卷內，非屬被告
    所有，自不得宣告沒收，併此敘明。
據上論斷，應依刑事訴訟法第二百九十九條第一項前段，刑法第二百十六條、第二百
十條、第四十七條、第六十二條前段、第二百十九條，判決如主文。
本案經檢察官賴惠慈到庭執行職務
中      華      民      國    八十九    年      七      月    二十七    日
                              臺灣板橋地方法院刑事第五庭
                                      審判長法  官  陳  秀  
                                            法  官  陳  鴻  清
                                            法  官  王  偉  光
右正本證明與原本無異。
如不服本判決，應於判決送達後十日內，向本院提出上訴狀。
                                            書記官  簡  永  聰
中      華      民      國    八十九    年      七      月    二十七    日
附錄本案論罪科刑法條全文：
刑法第二百十條：
偽造、變造私文書，足以生損害於公眾或他人者，處五年以下有期徒刑。
刑法第二百十六條：
行使第二百十條至第二百十五條之文書者，依偽造、變造文書或登載不實
事項或使登載不實事項之規定處斷。
附表：
┌─┬─────────┬────┬──────────┬────────
│編│    時      間    │ 地  點 │ 偽造署押所在之文件 │  偽 造 內 容
│號│                  │        │                    │
├─┼─────────┼────┼──────────┼────────
│一│八十八年十一月九日│台北縣警│逮捕通知書（本人聯及│乙○○署押二枚（
│  │十三時許          │察局三峽│存根聯）            │含指印二枚），一
│  │                  │分局    │                    │聯交被告持有，一
│  │                  │        │                    │聯附台灣板橋地方
│  │                  │        │                    │法院檢察署八十八
│  │                  │        │                    │年度偵字第二四七
│  │                  │        │                    │四五號卷
├─┼─────────┼────┼──────────┼────────
│二│同右日下午        │同右    │指紋卡              │乙○○指印二十枚
├─┼─────────┼────┼──────────┼────────
│三│同右日十四時五十分│同右    │警訊筆錄            │乙○○署押一枚
│  │許                │        │                    │（含指印一枚）
├─┼─────────┼────┼──────────┼────────
│四│同右日二十二時十五│台灣板橋│偵訊筆錄            │乙○○署押一枚
│  │分許              │地方法院│                    │（含指印一枚）
│  │                  │檢察署  │                    │
└─┴─────────┴────┴──────────┴────────


司法院資訊處製作；財團法人民間司法改革基金會備份。
